【裁判字號】    99,上易,337
【裁判日期】    990421
【裁判案由】    詐欺
【裁判全文】
臺灣高等法院臺中分院刑事判決         99年度上易字第337號
上  訴  人  臺灣臺中地方法院檢察署檢察官
被      告  戊○○
上列上訴人因詐欺案件，不服臺灣臺中地方法院98年度易字第
3723號中華民國98年12月30日第一審判決（起訴案號：臺灣臺中
地方法院檢察署97年度偵字第7946號），提起上訴，本院判決如
下：
    主    文
原判決關於判決附表編號一所示部分及定應執行刑部分均撤銷。
戊○○共同意圖為自己不法之所有，使人將本人之物交付，累犯
，處有期徒刑壹年，減為有期徒刑陸月，如易科罰金，以新台幣
壹仟元折算壹日。
其他上訴駁回。
撤銷改判部分及上訴駁回部分所各處之刑，應執行有期徒刑壹年
，如易科罰金，以新台幣壹仟元折算壹日。
    犯罪事實
一、戊○○曾因違反公平交易法案件，經原審法院判處有期徒刑
    四月，如易科罰金以銀元三百元折算一日，上訴後，經本院
    判決上訴駁回而確定，於民國九十三年二月十八日易科罰金
    執行完畢。戊○○係「縱橫四海行銷顧問股份有限公司」（
    下稱縱橫四海公司）之負責人，其母李佳珍（另由臺灣臺中
    方法院檢察署檢察官通緝偵辦）則為縱橫四海公司、「葛利
    斯化粧品股份有限公司」（下稱葛利斯公司，名義負責人係
    李佳珍之女陳憶萍，另由檢察官為不起訴處分）之實際負責
    人。戊○○明知縱橫四海公司、葛利斯公司資金缺口至少高
    達新台幣三千萬元，竟與李佳珍共同基於意圖為自己不法之
    所有之犯意聯絡，各於九十五年十月間，向乙○○、甲○○
    、己○○、丁○○等人分別佯稱葛利斯公司、縱橫四海公司
    等為彩妝之國際行銷公司，計劃透過全省「三商行」設點營
    運，具多年貿易經驗，企業前景看好，葛利斯公司之資金缺
    口僅五百萬元，因前景看好，每月將會按投資金額百分之三
    .五之比例給付紅利云，分別邀乙○○、甲○○、己○○、
    丁○○等人投資，致乙○○、甲○○、己○○、丁○○等人
    均不疑有他，遂陷於錯誤，分別於如附表所示之日期，與縱
    橫四海公司、葛利斯公司簽訂投資顧問委任契約書，並分別
    投資如附表所示之金額。惟事後均未得李佳珍所稱之高額紅
    利，且該投資款項亦未獲償，甲○○、己○○、丁○○、乙○○始知受騙。
二、案經甲○○、己○○、乙○○、丁○○共同委任陳建勛律師
    訴由臺灣臺中地方法院檢察署檢察官偵查起訴。
    理    由
壹、證據能力部分：按被告以外之人於審判外之陳述，雖不符合
    前四條（即刑事訴訟法第一百五十九條之一至一百五十九條
    之四）之規定，而經當事人於審判程序同意作為證據，法院
    審酌該言詞陳述或書面陳述作成之情況，認為適當者，亦得
    為證據。當事人、代理人或辯護人於法院調查證據時，知有
    第一百五十九條第一項之情形，而未於言詞辯論終結前聲明
    異議者，視為有前項之同意，刑事訴訟法第一百五十九條之
    五定有明文。經查本件公訴人、被告本案言詞辯論終結前均
    未就被告以外之人於審判外之陳述聲明異議，本院審酌該言
    詞或書面之陳述作成之情況，認為適當得為證據，先此敘明
    。
貳、實體部分：
一、上揭犯罪事實，除附表編號一所示之詐騙金額之外，業據被
    告於原審及本院審理時坦承不諱，核與證人即告訴人乙○○
    、甲○○、己○○、丁○○於偵訊及原審及本院指述之情節
    相符，並有卷附ＴＯＫＹＯ一○○簡介及基本資料、營運企
    畫書、乙○○等四人與縱橫四海行銷顧問股份有限公司、葛
    利斯化妝品股份有限公司簽訂之投資顧問委任契約書各一份
    （含上開公司共同簽發之本票各一紙）、乙○○與縱橫四海
    行銷顧問股份有限公司、葛利斯化妝品股份有限公司簽訂之
    合夥協議書一份、葛利斯化妝品股份有限公司臺中市政府營
    利事業登記證、變更登記表、縱橫四海行銷顧問股份有限公
    司臺中市政府營利事業登記證、變更登記表、縱橫四海行銷
    顧問股份有限公司簽立予甲○○之收據一紙、九十五年縱橫
    四海投資部門對帳明細表、葛利斯化妝品股份有限公司與台
    灣博科企業有限公司經銷合約書一份、葛利斯化妝品股份有
    限公司營業人銷售額與稅額申報書、九十五年度營利事業所
    得稅結算申報書、經濟部中部辦公室九十六年九月四日經中
    三字第○九六三○九一九一六○號書函覆葛利斯化妝品股份
    有限公司設立及歷次變更登記資料、三信商業銀行股份有限
    公司九十六年九月二十日三信銀管字第九六○二七五八號函
    覆葛利斯化妝品股份有限公司帳號（0000000000
    ）客戶帳卡明細單、支票存款退票紀錄表、京城商業銀行嘉
    義分行九十六年九月二十一日（九六）京城嘉分字第三○五
    號函覆葛利斯化妝品股份有限公司帳號（00000000
    0000）客戶存提紀錄單、退票紀錄明細、財政部臺灣省
    中區國稅局大智稽徵所九十六年九月二十六日中區國稅大智
    三字第○九六○○○一九九七二號函覆葛利斯化妝品股份有
    限公司九十五年度申報書查詢（以上見九十六年度偵字第三
    四三號偵卷一，下稱偵卷一，第五至二二四頁）、葛利斯化
    妝品股份有限公司資產及負債明細、備忘錄草稿（未簽名）
    、經濟部中部辦公室九十六年十月十八經中三字第○九六三
    ○九三九一四○號書函覆縱橫四海行銷顧問股份有限公司設
    立及變更登記資料、財政部臺灣省中區國稅局大智稽徵所九
    十六年十月十八日中區國稅大智一字第○九六○○二二○四
    ○號函覆葛利斯化妝品股份有限公司九十五年度營利事業結
    算申報資料、縱橫四海行銷顧問股份有限公司九十五年度營
    利事業結算申報資料、台灣中小企業銀行民權分行九十六年
    十月十八日九六民權字第一○一二七號函覆縱橫四海行銷顧
    問股份有限公司帳號（00000000000）歷史交易
    明細（以上見九十六年度偵字第三四三號偵卷三，下稱偵卷
    三，第二八至四八、一二五至一二六、一五四至一七四、一
    九一至二三二頁）、彰化商業銀行水湳分行九十六年四月二
    十四日彰湳字第○九六○六五八號函覆戊○○帳號（000
    00000000000）交易明細查詢、京城商業銀行嘉
    義分行九十六年五月四日（九六）京城嘉分字第一五四號函
    覆葛利斯化妝品股份有限公司帳號（0000000000
    0000）開戶基本資料、交易明細查詢、葛利斯化妝品股
    份有限公司帳號（000000000000）客戶存提記
    錄單（以上見九十六年度偵字第三四三號偵卷四，下稱偵卷
    四，第三八至一七○頁）、戊○○簽立予張欽聯之借據一紙
    、張欽聯匯予縱橫四海行銷顧問有限公司之合作金庫銀行存
    款憑條四紙（以上見九十六年度偵字第三四三號偵卷五，下
    稱偵卷五，第一六至一八頁）、台中商業銀總行九十七年七
    月一日中業管字第○九七○七○○八二三八號函覆戊○○帳
    號（000000000000）交易明細（見九十七年度
    偵字第七九四六號偵卷，第一一至一七頁）等相關影本附卷
    可稽，事證明確，被告自白堪認與事實相符，至於被害人甲○○於九十七年十月十七日係親自交付被告一百萬元，業經
    被害人甲○○指訴歷歷，並有縱橫四海公司負責人戊○○開
    立之收據一紙及九十五年縱橫四海投資部分對帳明細一紙（
    均記載金額為一百萬元）、投資顧問委任契約書附卷可憑（
    見九十六年度偵字第三四三號卷一第七十二頁、七十四頁）
    ，再酌以被害人甲○○與被告係因投資而交付上開款項，有
    葛利斯化妝品股份有限公司合約書三份附卷可憑（見同上偵
    查卷第九十四至九十五頁），自無所謂先預扣利息十萬元之
    問題，是被告辯稱被害人甲○○僅投資九十萬元云云，即無
    足採。復查：本案被告於九十四年間因詐欺案件遭李武守、
    江月照提出告訴，雖經法院判處無罪確定，惟依上開告訴之
    內容係牽涉九十三年間其母李佳珍擔任總裁，由其擔任總經
    理之「ＴＯＫＹＯ100國際集團」及以被告擔任名義負責人
    之「威而鋼實業有限公司」以投資大陸鋼鐵、二手電腦、電
    玩及大閘蟹進出口生意為榥，而詐騙李武守、江月照各二百
    二十五萬元及五百五十五萬元之事，有本院九十六年度上易
    字第一三八九號判決一份在卷可憑（見九十七年度偵字第七
    九四六號卷第一至八頁），當知悉其母經營之「ＴＯＫＹＯ
    100國際集團」早已因營運不佳致積欠地下錢莊債務遭追討
    ，甚至其母仍以擴大投資為榥詐騙他人七百多萬元，葛利斯
    公司及縱橫四海公司資金缺口至少三千萬元，業據被告自承
    在卷（見本院卷第三十一頁背面），竟仍製作「ＴＯＫＹＯ
    100國際集團」之簡介向本案告訴人謊稱前景看好，每月均
    會有豐厚之利潤即百分之三十五給投資人，告訴人投資之後
    的第一個月就跳票（允交付之紅利比例部分及投資之後第一
    個月即跳票部分，業據被告自承在卷，見本院卷第三十一頁
    正面），是以被告雖於本院就是否對告訴人施用詐術乙節說
    詞反覆，並表示其認罪係因不得已云云，惟其上開手段與前
    開九十七年上易字第一三八九號確定判決所記載之其母李佳
    珍詐騙手段如出一轍，均係以投資為榥，對外宣稱獲利良好
    ，實際上僅在補足其積欠之債務，無任何高額獲利之預期，
    倘告訴人知情，當無可能投注現款供被告補足資金缺口，被
    告對告訴人施用詐術詐騙告訴人金錢犯行堪以認定，前開所
    辯尚無足採。
二、核被告戊○○就如附表所示之行為，均係犯刑法第三百三十
    九條第一項之詐欺取財罪。被告所犯上開四罪，被害人均不
    相同，顯係基於各別犯意為之，應予分論併罰。被告與李佳
    珍就上開犯行，均有犯意聯絡及行為分擔，為共同正犯。又
    被告曾因違反公平交易法案件，經本院判處有期徒刑四月，
    如易科罰金以銀元三百元折算一日，上訴後，經臺灣高等法
    院臺中分院判決上訴駁回而確定，於九十三年二月十八日易
    科罰金執行完畢等情，有臺灣高等法院被告前案紀錄表、臺
    灣臺中地方法院刑案查註紀錄表附卷可稽，被告受有期徒刑
    之執行完畢後，五年以內再故意犯有期徒刑以上之各罪，均
    為累犯，均應依法加重其刑。
三、本案原判決維持部分：原審就附表編號二至四部分因認被告
    之罪證明確，適用刑法第三百三十九條第一項、第二十八條
    、第四十一條第一項前段、中華民國九十六年罪犯減刑條例
    第二條第一項第三款、第七條、第九條、刑法施行法第一條
    之一第一項、第二項前段（漏引刑法第四十七條第一項，茲
    補正之）之規定，並審酌被告假藉投資名義向告訴人乙○○
    等人詐騙款項，因其行為導致告訴人乙○○等受有如附表之
    損害，犯罪所生損害非輕，其於偵查及原審準備程序時均否
    認犯行，態度非佳，惟事後於原審審理時已坦認罪行，顯有
    悔誤，然尚未與告訴人成立調解或和解等一切情狀，分別量
    處如主文所示之刑，及依法應減得之刑並均諭知易科罰金之
    折算標準。核其認事用法均無違誤，量刑亦屬妥適，應予維
    持。檢察官依告訴人之請求，以被告所為使被害人受害甚深
    ，復未能和解賠償、道歉，亦不具悔意，因認原審量刑太輕
    ，而提起上訴，惟查原審已審酌被告犯罪之一切情狀，量刑
    妥適，檢察官上訴就此部分即無理由，應予以駁回。
四、本案原判決撤銷部分：
(一)、原審法院就被告附表編號一之犯行予以論罪科刑，固非無見
    。惟量刑之輕重，雖屬事實審法院得依職權自由裁量之事項
    ，然仍應受比例原則及公平原則之限制，否則其判決即非適
    法。刑事審判旨在實現刑罰權分配的正義，故法院對有罪被
    告之科刑，應符合罪刑相當之原則，使輕重得宜，罰當其罪
    ，以契合社會之法律感情。本件被告就附表編號一至四所示
    之詐欺犯行，分別詐取100萬元、30 萬元、10萬元、10萬元
    ，惟原審判決就附表編號二詐欺丁○○30萬元部分判處有期
    徒刑6月，減為有期徒刑3月，就附表編號一詐欺甲○○100
    萬元部分，亦同判處有期徒刑6月，減為有期徒刑3月，徵諸
    一般法院參酌詐得財物數額而量刑之比例原則，就附表編號
    一部分之量刑顯屬過輕，堪認原審法院對被告之量刑與罪刑
    相當原則及比例原則、公平原則之本旨有違，是檢察官上訴
    意旨認原審判決有量刑過輕之不當，就此部分及定應執行刑
    部分，即有理由，應由本院將原判決此部分予以撤銷改判。
(二)、爰審酌被告假藉投資名義向告訴人甲○○詐騙款項，導致告
    訴人甲○○受有100萬元之損害，犯罪所生損害非輕，其於
    偵查中均否認犯行，態度非佳，惟事後於審理時已坦認罪行
    ，認尚有悔誤之心，然尚未與告訴人甲○○成立調解或和解
    等一切情狀，量處如主文第二項所示之刑，復查本案犯罪時
    間在九十六年四月二十四日之前，經核並中華民國九十六年
    罪犯減刑條例所定不予減刑之情形，應依該條例第二條第一
    項第三款之規定減其宣告刑二分之一，並依法諭知易科罰金
    之折算標準。並由本院就上開撤銷改判部分所處有期徒刑與
    上訴駁回部分所處有期徒刑，依法定其應執行之刑，及易科
    罰金之折算標準。
六、據上論斷，應依刑事訴訟法第三百六十八條、第三百六十九
    條第一項前段、第三百六十四條、第二百九十九條第一項前
    段，刑法第三百三十九條第一項、第二十八條、第四十七條
    第一項、第四十一條第一項前段、第五十一條第五款，中華
    民國九十六年罪犯減刑條例第二條第一項第三款、第七條、
    第九條、刑法施行法第一條之一第一項、第二項前段，判決
    如主文。
本案經檢察官丙○○到庭執行職務。
中    華    民    國    99    年    4     月    21    日
            刑事第六庭    審判長法  官  李  文  雄
                                法  官  林  靜  芬
                                法  官  陳  如  玲
以上正本證明與原本無異。
不得上訴。
                                書記官  陳  信  和
中    華    民    國    99    年    4    月     22    日
附錄法條
刑法第339條：
意圖為自己或第三人不法之所有，以詐術使人將本人或第三人之
物交付者，處5年以下有期徒刑、拘役或科或併科1千元以下罰金
。
附表：附表編號一撤銷改判如主文第二項所示，應執行刑改定為
      主文第四項所示，其餘附表編號二至四部分上訴駁回
┌──┬───┬────┬────┬─────────────┬───────┬────────┬────────┐
│編號│被害人│詐騙日期│詐騙金額│詐騙方式                  │所犯罪名      │宣告刑          │減刑            │
│    │      │        │(新臺幣)│                          │              │                │                │
├──┼───┼────┼────┼─────────────┼───────┼────────┼────────┤
│一  │甲○○│951017  │100萬元 │向被害人佯稱葛利斯公司、縱│共同意圖為自己│如主文第二項    │如主文第二項    │
│    │      │        │        │橫四海公司等為彩妝之國際行│不法所有，使人│                │                │
│    │      │        │        │銷公司，計劃透過全省「三商│將本人之物交付│                │                │
│    │      │        │        │行」設點營運，具多年貿易經│              │                │                │
│    │      │        │        │驗，企業前景看好云云，邀被│              │                │                │
│    │      │        │        │害人投資，致被害人陷於錯誤│              │                │                │
│    │      │        │        │而投資金額後，始知受騙    │              │                │                │
├──┼───┼────┼────┼─────────────┼───────┼────────┼────────┤
│二  │丁○○│951017  │30萬元  │同上                      │共同意圖為自己│有期徒刑陸月，如│減為有期徒刑參月│
│    │      │        │        │                          │不法所有，使人│易科罰金，以新臺│，如易科罰金，以│
│    │      │        │        │                          │將本人之物交付│幣壹仟元折算壹日│新臺幣壹仟元折算│
│    │      │        │        │                          │              │。              │壹日。          │
├──┼───┼────┼────┼─────────────┼───────┼────────┼────────┤
│三  │己○○│951030  │10萬元  │同上                      │共同意圖為自己│有期徒刑肆月，如│減為有期徒刑貳月│
│    │      │        │        │                          │不法所有，使人│易科罰金，以新臺│，如易科罰金，以│
│    │      │        │        │                          │將本人之物交付│幣壹仟元折算壹日│新臺幣壹仟元折算│
│    │      │        │        │                          │              │。              │壹日。          │
├──┼───┼────┼────┼─────────────┼───────┼────────┼────────┤
│四  │乙○○│951030  │10萬元  │同上                      │共同意圖為自己│有期徒刑肆月，如│減為有期徒刑貳月│
│    │      │        │        │                          │不法所有，使人│易科罰金，以新臺│，如易科罰金，以│
│    │      │        │        │                          │將本人之物交付│幣壹仟元折算壹日│新臺幣壹仟元折算│
│    │      │        │        │                          │              │。              │壹日。          │
└──┴───┴────┴────┴─────────────┴───────┴────────┴────────┘

司法院資訊處製作；財團法人民間司法改革基金會備份。
